【裁判字號】    98,易,853
【裁判日期】    990326
【裁判案由】    竊盜
【裁判全文】
臺灣高雄地方法院刑事判決               98年度易字第853號
公  訴  人  臺灣高雄地方法院檢察署檢察官
被      告  甲○○
上列被告因竊盜案件，經檢察官提起公訴（98年度偵緝字第1296
號、98年度偵字第16382 號），本院補充判決如下：
    主  文
甲○○無罪。
    理  由
壹、程序方面
    按經起訴之犯罪事實，法院僅就其中一部分判決，若未經判
    決事項，與已判決部分，本應分別裁判，則法院疏未併同裁
    判，應屬漏判之補充判決問題，與已受請求之事項未予判決
    之違法情形不相適合。從而業經起訴之數犯罪事實，縱公訴
    意旨認有裁判上一罪關係，若原審認犯罪均屬不能證明，即
    應分別裁判，是判決理由僅敘明部分犯罪不成立，並於主文
    為無罪之諭知，應認主文係僅就其中一部分為無罪之諭知，
    其餘漏未於理由敘明並於主文諭知之部分，國家對其刑罰權
    存在與否既未經確認，既不能認已判決，且其因與已諭知部
    分，無從發生裁判上一罪關係，亦不合於已受請求之事項未
    予判決之違法情形，即純屬漏判，僅得聲請原審法院補充判
    決，最高法院著有97年度台上字第2911判決可參。本院民國
    98年10月28日98年度易字第853 號判決就起訴書所載下列事
    實，漏未於主文諭知，依上開說明，自應為補充判決，合先
    敘明。
貳、實體方面
一、公訴意旨以：被告甲○○於98年5 月26日下午4 時45分許，
    騎乘上開機車至高雄縣鳳山市○○街32號丙○○之住處（侵
    入住宅部分未據告訴），以自備鑰匙開鎖進入搜尋財物，至
    2 樓樓梯間尚未得手之際即遭丙○○發覺，而報警查獲。因
    認被告甲○○涉犯刑法第320 條第1 項、第3 項之竊盜未遂
    罪。
二、按犯罪事實應依證據認定之，無證據不得認定其犯罪事實；
    又不能證明被告犯罪者，應諭知無罪之判決，刑事訴訟法第
    154 條、第301 條第1 項亦分別定有明文。且事實之認定，
    應憑證據，如未能發現相當證據，或證據不足以證明，自不
    能以推測或擬制之方法，為裁判基礎（最高法院40年台上字
    第86號判例參照）。另認定犯罪事實所憑之證據，雖不以直
    接證據為限，間接證據亦包括在內；然而無論直接或間接證
    據，其為訴訟上之證明，須於通常一般之人不致有所懷疑，
    而得確信其為真實之程度者，始得據為有罪之認定，倘其證
    明尚未達到此一程度，而有合理之懷疑存在時，即無從為有
    罪之認定（最高法院76年台上字第4986 號判例參照）。
三、公訴意旨認被告甲○○涉有上揭犯罪事實，無非係以：(一)證
    人即告訴人丙○○於警詢、偵查時之證述、(二)扣案之鑰匙21
    支、(三)照片等，為其論據。訊據被告堅決否認係入內竊盜犯
    行，辯稱：於上揭時地係探訪友人張瑞福，且當時其以四腳
    助行器行走，行動不便，自無行竊之可能等語。經查：
  (一)證人丙○○雖於本院證稱：扣案之21支鑰匙中之1 支經警當
    場測試，確能打開其租屋處1 樓之門等語（本院易字卷第81
    頁反面），惟查丙○○亦證稱：發現被告時，被告是在1 樓
    往2 樓之樓梯上，被告說要找朋友，後來就與被告下去1 樓
    ，被告當時就說沒有關係，等一下再過來，他利用被告要騎
    機車離開的時候，將被告的機車鑰匙拔走等語（本院易字卷
    第79頁），並未證稱被告有將扣案之鑰匙放回機車內之情；
    又依卷附搜索、扣押筆錄，扣案之鑰匙係在被告騎乘之M5S-
    976 號機車內起出，有該筆錄在卷可查（警二卷第7 至9 頁
    ），是無法證明被告進入屋內時確係使用扣案之鑰匙打開門
    鎖。況證人丙○○於警詢係稱是其室友蔡賓晃外出上班時鎖
    上鋁門等語（警二卷第3 頁反面），而於本院另證稱當天是
    他鎖的等語（本院易字卷第80頁），其前後證述已有不一，
    則上開時間，該處鋁門是否有上鎖已有可疑。是尚難以被告
    持有中之鑰匙可以打開該處鋁門即認被告確有以該鑰匙開鎖
    入內，而展現其竊盜之意圖。
  (二)又本件案發時被告確以四腳助行器輔助行走，業據證人丙○
    ○證述在卷（本院易字卷第82頁反面、83頁），且有卷附照
    片可證（警二卷第14頁），又有高雄縣政府警察局鳳山分局
    解送嫌疑人健康狀況調查表備註欄記載「嫌犯左腳受傷（舊
    傷）治療中」等語附卷可查（警一卷第19頁），是被告當天
    之行動能力顯有不足。且以四腳助行器輔助行走，於上下樓
    梯更是不便，為常人所得認識，被告是否會在自己行動不便
    時，從事竊盜犯行，不無疑問，依罪疑有利於被告原則，自
    應為被告有利之認定。即無法認定被告進入丙○○之租屋處
    係為竊取財物，自難以竊盜罪相繩。
  (三)況按侵入竊盜究以何時為著手起算時點，依一般社會觀念，
    咸認行為人以竊盜為目的，而侵入他人住宅，搜尋財物時，
    即應認與竊盜之著手行為相當（最高法院84年度台上字第43
    41號判決要旨參照）。查證人丙○○於本院證稱：文武街32
    號的1 樓是客廳，裡面有沙發、電視櫃、冰箱，沒有貴重物
    品，沒有電視、DVD ，當天1 樓並無財物損失等語（本院易
    字卷第82頁正反面），又證稱：發現被告時，被告是在1 樓
    往2 樓之樓梯上等語（本院易字卷第79頁反面），是則依現
    有之證據，尚難證明被告於進入證人丙○○之租屋處後已有
    搜尋財物之舉措，從而本件在客觀上亦無法認定被告之行為
    已達竊盜著手之階段，既未著手，亦無成立竊盜未遂之可能
    。
四、綜上所述，公訴人所舉之上開證據資料，顯然無法說服本院
    形成被告有罪之確信，公訴人復未提出其他積極之證據，足
    資證明被告有何公訴人所指竊盜之犯行，不能證明被告犯罪
    ，自應為被告無罪判決之諭知。
據上論斷，應依刑事訴訟法第301 條第1 項，判決如主文。
本案經檢察官乙○○到庭執行職務。
中    華    民    國    99    年    3     月    26    日
                  刑事第四庭    法  官  施介元
以上正本證明與原本無異。
如不服本判決應於收受判決後10日內向本院提出上訴書狀，並應
敘述具體理由。其未敘述上訴理由者，應於上訴期間屆滿後20日
內向本院補提理由書(均須按他造當事人之人數附繕本)「切勿逕
送上級法院」。
中    華    民    國    99    年    3     月    26    日
                                書記官  葉玉芬

司法院資訊處製作；財團法人民間司法改革基金會備份。
